臺灣新竹地方法院民事裁定　　　九十三年度再易字第二號
　　再審原告　甲○○
　　再審被告　陳明志
右當事人間請求撤銷鑑價事件，再審原告對於本院中華民國九十二年十月十五日所為
九十二年度簡上字第五二號確定判決提起再審之訴，本院裁定如左：
    主      文
再審之訴駁回。
再審訴訟費用由再審原告負擔。
    理      由
一、按再審之訴，應於三十日之不變期間內提起。前項期間，自判決確定時起算，但
    再審之理由知悉在後者，自知悉時起算；又再審之訴不合法者，法院應以裁定駁
    回之，民事訴訟法第五百條第一項、第二項前段及第五百零二條第一項分別定有
    明文。次按，不得上訴之判決，於宣示時確定，不宣示者，於送達時確定，民事
    訴訟法第三百九十八條第二項定有明文。又當事人以有民事訴訟法第四百九十六
    條第一項第一款適用法規顯有錯誤之情形提起再審之訴，應認此項理由於裁判送
    達時當事人即可知悉，故計算是否逾三十日之不變期間，應自裁判確定時起算，
    無同法第五百條第二項但書再審理由知悉在後之適用（最高法院七十年台再字第
    二一二號判例意旨參照）。
二、經查，原判決係於九十二年十月二十三日送達於再審原告而告確定，有送達回證
    一紙附於該案卷可稽，是就再審原告以原確定判決適用法規顯有錯誤為由所提起
    之本件訴訟，其本應於判決送達翌日起三十日之不變期間（並加計在途期間）內
    起訴，詎其竟遲至九十二年十二月二十二日始提起，揆諸前開判例及說明，已逾
    上開法定不變期間。再審原告雖以：其於接獲本院九十二年度簡上字第五二號判
    決後即向司法院提出「聲請解釋憲法聲請書」，然其後於九十二年十二月十九日
    接獲司法院民事廳九十二年十二月十六日（九二）廳民四字第二九０四０號函知
    悉有法定再審的事由，可以依再審的程序請求救濟，而所稱「確定終局裁判」係
    指聲請人已依法定程序盡其審級救濟之最後裁判而言，因此其對本件撤銷鑑價案
    件之訴訟未有放棄中斷仍繼續中云云，顯對於再審不變期間之計算有所誤認，尚
    非可採，仍不得認為其本件再審之訴為合法。又再審原告於九十二年十二月三十
    日另提出增加再審事由補正狀，主張依民事訴訟法第四百九十六條第一項第十三
    款追加原判決有「當事人發現未經斟酌之證物或得使用該證物者」之再審事由，
    然按再審原告追加之原因事實可據以獨立提起另一再審之訴者，仍須受三十日不
    變期間之限制，此為我國實務之通見（最高法院七十三年度台再字第一三號、八
    十年度台抗字第二六六號裁定意旨參照），再審原告補提民事訴訟法第四百九十
    六條第一項第十三款之再審理由，核其情形無異另行提起再審之訴，既未陳明其
    知悉此項理由在後，並提出其證據，依前開說明，業已逾三十日不變期間，此部
    分之再審之訴亦不合法。綜上所述，本件再審之訴為不合法，應予以裁定駁回。
三、依民事訴訟法第五百零二條第一項、第九十五條、第七十八條，裁定如主文。
中　　　華　　　民　　　國　　九十三　  年　　　一　　　月　　  七  　　日
                                  臺灣新竹地方法院民事第一庭
~B審判長法官  蔡孟芳
~B　　　法官　王佳惠
~B　　　法官　鄭子俊
右為正本，係照原本作成。
本裁定不得抗告。
~B法院書記官　林美足
中　　　華　　　民　　　國　　九十三　  年　　　一　　　月　　  七  　　日
